---
title: "SpikeProject"
author: "Yaniela Fernandez M."
date: "4/19/2021"
output: html_document
---

```{r setup, include=FALSE}
knitr::opts_chunk$set(echo = TRUE)
```

## 1.Datos: Precipitaciones, Indicadores Económicos Banco Central

```{r warning=FALSE, message=FALSE, results='hide'}
library(stringr)
library(ggplot2)
library(lattice)
library(zoo)
library(xts) 
library('Hmisc')
library(dygraphs)
library(tidyr)

# Cargando los datasets
precip <- read.csv("precipitaciones.csv", na.strings=c("NA","#DIV/0!", ""))
banc<-read.csv("banco_central.csv", na.strings=c("NA","#DIV/0!", ""))
```

## 2.Análisis de datos. Creación de variables 
*2.1.Realiza un análisis exploratorio de la base de datos. ¿Qué puedes decir de los datos,sus distribuciones, valores faltantes,otros? ¿Hay algo que te llame la atención?* 

El resumen estadístico más básico de una lista de objetos o números es su distribución. Una vez que un vector o variable de un datset se haya resumido como una distribución, existen varias técnicas de visualización de datos para transmitir esta información de manera efectiva. 

En este caso vamos a realizar una exploración de cada una de las variables de los datsets
*precipitaciones.csv* y *banco_central.csv*

### Análisis del dataset precipitaciones.csv

```{r }

summary(precip)

```

Se observan 9 variables con 496 filas. El dataset no presenta valores NA, tomanos como este tipo de valores las celdas con *""*, *"NA"* y *"#DIV/0!"*. Se observa los valores medios y la mediana de precipitaciones en cada region, siendo la región de los Rios donde cae la mayor cantidad de precipitaciones como promedio 199.4518. Observaremos mejor la distribucion de estas variables en la Fig 1.

```{r fig.cap='**Fig 1: Distribucion de las variables precipitaciones por regiones**', fig.height = 8, fig.width = 10, fig.align='center'}

df<-precip[,-1]

# la funcion gather convierte df en dos columnas key(con el nombre de las columnas) y value (los  valores de cada columna)

 # key       value
#1 Coquimbo 0.719032676
#2 Coquimbo 0.065215687
#3 Coquimbo 2.030026141
#4 Coquimbo 0.622784314
#5 Coquimbo 0.008065359
#6 Coquimbo 0.239366014

ggplot(gather(df), aes(value)) + 
  geom_histogram(bins = 75)  + 
  facet_wrap(~key, scales = 'free_x')+xlab("Precipitaciones en mm") 

```
 
Se observa una distribución que no es simétrica, correspondiente a la ecuación de Gumbel, donde los valores mas frecuentes(pico de la campana) son más bajos que la media.Por tanto vamos a calcular las medianas de cada region y graficarlas en la Fig 2. para ver qué region(es) presenta(n) las mayores precipitaciones medias anuales. 

```{r  fig.cap='**Fig 2: Precipitaciones medias anuales por región**', fig.width = 15, fig.align='center' }
ggplot(gather(df), aes(y=value, x=key)) + xlab("Regiones") + ylab("Precipitaciones en mm")+ 
geom_boxplot()

```

Se observa que las regiones de mayores precitaciones anuales son Los Ríos y La Araucania. Aqui lo que tendría pensado es transformar el dataset para obtener el promedio general de las precipitaciones en todo chile y no trabajar por regiones. 

```{r }
## No existen filas duplicadas en precip
sum(duplicated(precip)==TRUE)
```

### Estructura del dataframe banc

En el dataset del banco central la mayoria de los valores son de tipo cadena, excepto la variable ventas, por lo que vamos a convertir a numeric los que tienen que ver con el precio, el PIB, la Ocupación, impuesto al valor agregado y derechos de importacion. 

```{r results='hide' }
summary(banc)
```

Cambiar a numeric los valores correspondientes 


```{r warning=FALSE}

#Cambiar a numerico el PIB que esta en millones

indexPib<-grep("PIB",colnames(banc), fixed = TRUE)
indexPrecio<-grep("Precio",colnames(banc), fixed = TRUE)
indexImacec<-grep("Imacec",colnames(banc), fixed = TRUE)

 for(i in 1:length(indexPib)){
   banc[,indexPib[i]]<-gsub("[:alpha:]","",banc[,indexPib[i]],fixed=TRUE)
   banc[,indexPib[i]]<-as.numeric(gsub(".","",banc[,indexPib[i]],fixed=TRUE))
   banc[,indexPib[i]]<-banc[,indexPib[i]]/1e6

 }

for(i in 1:length(indexPrecio)){
  banc[,indexPrecio[i]]<-gsub("[:alpha:]","",banc[,indexPrecio[i]],fixed=TRUE)
  banc[,indexPrecio[i]]<-as.numeric(banc[,indexPrecio[i]])
}

for(i in 1:length(indexImacec)){
  banc[,indexImacec[i]]<-gsub("[:alpha:]","",banc[,indexImacec[i]],fixed=TRUE)
  banc[,indexImacec[i]]<-as.numeric(gsub(".","",banc[,indexImacec[i]],fixed=TRUE))
  banc[,indexImacec[i]]<-banc[,indexImacec[i]]/1e6
}

#falta cambiar el impuesto, los indices y la ocupacion

for(i in 38:39){
  banc[,i]<-gsub("[:alpha:]","",banc[,i],fixed=TRUE)
  banc[,i]<-as.numeric(gsub(".","",banc[,i],fixed=TRUE))
  banc[,i]<-banc[,i]/1e6
}

for(i in 52:74){
  banc[,i]<-gsub("[:alpha:]","",banc[,i],fixed=TRUE)
  banc[,i]<-as.numeric(gsub(".","",banc[,i],fixed=TRUE))
  banc[,i]<-banc[,i]/1e6
}

for(i in 75:84){
  banc[,i]<-gsub("[:alpha:]","",banc[,i],fixed=TRUE)
  banc[,i]<-as.numeric(gsub(".","",banc[,i],fixed=TRUE))
  banc[,i]<-banc[,i]/1e6
}

```

 
La Fig 3 muestra las columnas con valores NA. Varias sobrepasan el 50% de celdas con estos valores.   

```{r fig.cap='**Fig 3: Comportamiento de los Valores NA por columnas**', fig.height = 8, fig.width = 10, fig.align='center'}
missing_values_by_columns<-apply(is.na(banc), 2, mean) 
df<-as.data.frame(missing_values_by_columns)
df$names<-row.names(df)
plot1 <-ggplot(data = df, aes(x = missing_values_by_columns, y =names , fill = missing_values_by_columns)) + geom_bar(width =0.7, stat = "identity") + scale_fill_gradient(low = "yellow", high = "red") +theme(axis.text.x = element_text(angle = 90, hjust = 1))

print(plot1)
```

La cantidad de filas duplicadas en banc es solo 2.

```{r }
sum(duplicated(banc)==TRUE)
sum(duplicated(precip)==TRUE)
```

Voy a seleccionar las variables en el dataset que considero relevantes para la predicción que se quiere realizar. En este caso se desea predecir el precio de la leche, que variables de banc 

```{r }
summary(banc)
```

*2.2.Realiza una limpieza de datos para que las series de tiempo no tengan duplicados ni valores incorrectos.* 

Serán transformados los datos de fecha a tipo Date en ambos datasets, en el dataset *banco_central.csv* serán convertidos a numeric las variables del PIB y Precio. Se eliminan ademas las filas duplicadas en *banco_central.csv*,, y una fecha incorrecta con mes 13 en el datset *precipitaciones.csv*

```{r warning=FALSE}
banc<-banc[!duplicated(banc),] ##Eliminando filas duplicadas

precip$date<-as.Date(precip$date) ## Transformando las fechas a Date
banc$Periodo<-as.Date(banc$Periodo)

#Revisando si existe alguna fila con fecha incorrecta en banc para eliminarla 
sum(is.na(banc$Periodo)==TRUE)

# Como existe una fecha incorrecta elimino esa fila del dataset
banc<-banc[!is.na(banc$Periodo),]

#Revisando si existe alguna fila con fecha incorrecta en precip para eliminarla
sum(is.na(precip$date)==TRUE)
```

# 3. Visualizacion
*3.1. Crea una función que permita graficar series históricas de precipitaciones para un rango de fechas determinado. Para esto la función debe recibir como argumentos el nombre de una región, fecha de inicio y fecha de término (asegúrate de verificar en tu función que tanto el nombre de la región como las fechas ingresadas existan en el dataset.*

*Usa esta función para graficar las precipitaciones para la Región Libertador General Bernardo O'Higgins y para la Región Metropolitana entre las fechas 2000-01-01 y 2020-01-01.¿ Qué observas con respecto a estacionalidades y tendencias?*

```{r fig.cap='**Fig 4: Estacionalidades y tendencias de las precipitaciones en dos regiones**', fig.height = 8, fig.width = 10, fig.align='center'}


plotSerieByRegion <- function(region, inicDate, endDate) {
  
  inicDate<-as.Date(inicDate)
  endDate<-as.Date(endDate)
  
  if(is.null(inicDate)||is.null(endDate)){
    return( cat("Una de las fechas es invalida"))
  }
  
  region<- iconv(region,to="ASCII//TRANSLIT")# eliminar tilde
  region<-str_replace_all(region, "[^[:alnum:]]", "_")
  
  if(grepl("Libertador",region, fixed = TRUE))  region="Libertador_Gral__Bernardo_O_Higgins"
  if(grepl("Metropolitana",region, fixed = TRUE)) region="Metropolitana_de_Santiago"
    
  if(length(grep(region, colnames(precip), fixed = TRUE)))
      index=grep(region,colnames(precip), fixed = TRUE)
    
   else{ return( cat("La region: " , region , " no es válida"))
      
    }
  
  #Falta revisar que las fechas existan en el dataset
  
  precip_Sort<-precip[order(precip$date),] 
  precipRegions<-precip_Sort[,index]
  
  preciptimeseries <- ts(precipRegions, frequency=12, start=c(format(inicDate, "%Y") ,format(inicDate, "%m")), end=c(format(endDate, "%Y") ,format(endDate, "%m")))
  
}

par(mfrow = c(3, 2),  mar = c(2.2, 2.2, 1, 1), cex = 0.8)
serieTemp1<-plotSerieByRegion(c("Metropolitana"), "2000-01-01", "2020-01-01")
serieTemp2<-plotSerieByRegion(c("Libertador"), "2000-01-01", "2020-01-01")

plot.ts(serieTemp1, axes=F, main="Región Metropolitana")
axis(2) # plot the y axis
axis(1, at=seq(from=2000,to=2020, by=1.0) )
box() # and the box around the plot

plot.ts(serieTemp2, axes=F,main="Región Libertador")
axis(2) # plot the y axis
axis(1, at=seq(from=2000,to=2020, by=1.0) )
box() # and the box around the plot

trendSerie1 <- decompose(serieTemp1)
trendSerie2 <- decompose(serieTemp2)

plot.ts(trendSerie1$trend, axes=F,main="Tendencia: Región Metropolitana")
axis(2) # plot the y axis
axis(1, at=seq(from=2000,to=2020, by=1.0) )
box() # and the box around the plot
plot.ts(trendSerie2$trend, axes=F,main="Tendencia: Región Libertador")
axis(2) # plot the y axis
axis(1, at=seq(from=2000,to=2020, by=1.0) )
box() # and the box around the plot


plot.ts(trendSerie1$seasonal, axes=F,main="Estacionalidad: Región Metropolitana")
axis(2) # plot the y axis
axis(1, at=seq(from=2000,to=2020, by=1.0) )
box() # and the box around the plot
plot.ts(trendSerie2$seasonal, axes=F,main="Estacionalidad: Región Libertador") 
axis(2) # plot the y axis
axis(1, at=seq(from=2000,to=2020, by=1.0) )
box() # and the box around the plot
```

Las gráficas muestran las series originales en las regiones Metropolitana y Libertador (1ra desde el tope), la tendencia estimada de cada serie (2da), y el comportamiento estacional(3ra). Podemos observar que la tendencia de las precipitaciones es la misma en ambas regiones, con periodos de sequia en los años 2006, 2009, 2011 y 2017. El componente estacional, se mantiene constante en ambas gráficas a lo laro de los años, y los picos de precipitaciones ocurren a mitad de año entre los meses de Mayo y Agosto.

*3.2. Crea  una  función  que,  para  una  región,grafique  múltiples  series  de  tiempo mensuales de precipitaciones, donde cada serie de tiempo corresponda a un año. La función debe recibir como argumento una lista con los años que queremos graficar (2000,  2005,..)  y  el  nombre  de  la  región.El  eje  X  debe  indicar  los  meses  (enero, febrero, etc...).*

*Usa esta función para graficar las precipitaciones para la Región del Maule durante los años 1982, 1992, 2002, 2012 y 2019.o¿Qué puedes concluir de estos gráficos?*

```{r fig.cap='**Fig 5: Precipitaciones region del Maule**', fig.height = 5, fig.width = 8, fig.align='center'}

plotSerieByYear<-function(region, years){
  
  precip_Sort<-precip[order(precip$date),] 
  if(length(grep(region, colnames(precip), fixed = TRUE))){
    index=grep(region,colnames(precip), fixed = TRUE)
  } else cat("La region: " , region , " no es válida")
  
  df<-precip_Sort[format(as.Date(precip_Sort$date), "%Y")  %in% years,c(1,index)]
  df$Year<-as.numeric(format(df$date, "%Y"))
  df$Month<-format(df$date, "%m")
  
  qplot(Month, df[,2], data = df, geom = "line", group = Year, ylab = str_c("Region ", region)) + 
    facet_grid(df$Year ~ ., scale = "free_y")
  
}

plotSerieByYear("Maule",c("1982", "1992", "2002", "2012", "2019") )


```

En la gráfica se observa que los meses de lluvia se han ido acortando cada 10  años. En 1982 duraban las lluvias desde Abril hasta Octubre, estos meses se han ido reduciendo hasta el 2019 que alcanzó desde abril a Julio. Además la cantidad de mm de precipitaciones en el período de lluvia ha disminuido de 550 mm a 200 mm en el 2019. 

*Crea una función que permita visualizar dos series históricas de PIB para un rango de fechas determinado. Para esto la función debe recibir como input el nombre de cada #serie,fecha de inicio y fecha de término.*

*Grafica las series de tiempo del PIB agropecuario y silvícola y la del PIB de Servicios financieros desde el 2013-01-01 hasta la fecha más reciente en que haya datos.¿Qué puedes decir de cada serie en particular?, ¿Hay alguna relación entre estas dos series?*


```{r fig.cap='**Fig 6: Comportamiento del PIB agropecuario y silvícola, y de Servicios financieros **', fig.height = 5, fig.width = 8, fig.align='center'}
plotSeriesPIB<-function(name1="silvicola",name2="financieros", inicDate="2013-01-01", endDate="2020-04-01"){
  
  # validando los argumentos
  
  banc_Sort<-banc[order(banc$Periodo),] 
  if(length(grep(name1, colnames(banc_Sort), fixed = TRUE))){
    index1=grep(name1, colnames(banc_Sort), fixed = TRUE)
  } else cat("El pib: " ,name1 , " no es válido")
  
  if(length(grep(name2, colnames(banc_Sort), fixed = TRUE))){
    index2=grep(name2, colnames(banc_Sort), fixed = TRUE)
  }
  
  inicDate<-as.Date(inicDate)
  endDate<-as.Date(endDate)
  
  # seleccionando las columnas del dataframe
  
  df<-banc_Sort[banc_Sort$Periodo>=inicDate & banc_Sort$Periodo<=endDate,c(1,index1, index2)]
  df[,2]<-as.numeric(df[,2])
  df[,3]<-as.numeric(df[,3])
  df %>% replace(is.na(.), 0)
  
  serieTemp1 <- ts(df[,2], frequency=12, start=c(format(inicDate, "%Y") ,format(inicDate, "%m")), end=c(format(endDate, "%Y") ,format(endDate, "%m")))
  serieTemp2 <- ts(df[,3], frequency=12, start=c(format(inicDate, "%Y") ,format(inicDate, "%m")), end=c(format(endDate, "%Y") ,format(endDate, "%m")))
  
  par(mfrow = c(3, 2))
  plot.ts(serieTemp1, axes=F, main="PIB agropecuario y silvícola")
  axis(2) # plot the y axis
  axis(1, at=seq(from=2013,to=2020, by=1.0) )
  box() # and the box around the plot
  
  plot.ts(serieTemp2, axes=F,main="PIB de Servicios financiero")
  axis(2) # plot the y axis
  axis(1, at=seq(from=2013,to=2020, by=1.0) )
  box() # and the box around the plot
  
  trendSerie1 <- decompose(serieTemp1)
  trendSerie2 <- decompose(serieTemp2)
  
  plot.ts(trendSerie1$trend, axes=F,main="Tendencia: PIB agropecuario y silvícola")
  axis(2) # plot the y axis
  axis(1, at=seq(from=2013,to=2020, by=1.0) )
  box() # and the box around the plot
  plot.ts(trendSerie2$trend, axes=F,main="Tendencia: PIB de Servicios financiero")
  axis(2) # plot the y axis
  axis(1, at=seq(from=2013,to=2020, by=1.0) )
  box() # and the box around the plot
  
  plot.ts(trendSerie1$seasonal, axes=F,main="Estacionalidad: PIB agropecuario y silvícola")
  axis(2) # plot the y axis
  axis(1, at=seq(from=2013,to=2020, by=1.0) )
  box() # and the box around the plot
  plot.ts(trendSerie2$seasonal, axes=F,main="Estacionalidad: PIB de Servicios financiero") 
  axis(2) # plot the y axis
  axis(1, at=seq(from=2013,to=2020, by=1.0) )
  box() # and the box around the plot
}
plotSeriesPIB("silvicola", "financieros", "2013-01-01", "2020-04-01")

```

La serie de PIB agropecuario y silvícola presenta reducciones (a mitad de año) y aumentos (a inicios de año) por lo que tiene un componente estacional. El  caso  de  la  serie  PIB de Servicios financiero  presenta caidas variables(0, 1 o 2 veces en el mismo año). En ambas series la tendencia es a incrementar el valor, sin embargo de acuerdo a la estacionalidad los valores cambian, cuando una va en aumento la otra disminuye. 

## 4. Tratamiento y creación de variables

*¿Cómo podríamos evaluar la correlación entre las distintas series de tiempo y cómo se tienen que correlacionar para entrenar un modelo? ¿Mucha correlación, no correlacionadas, da igual?*

La correlación depende del tipo de técnica o algoritm de predicción a utilizar. Si se escoge una regresión es importante que las variables tengan una fuerte correlación.

